【裁判字號】    97,易緝,26
【裁判日期】    970331
【裁判案由】    詐欺
【裁判全文】
臺灣高雄地方法院刑事判決              97年度易緝字第26號
公  訴  人  臺灣高雄地方法院檢察署檢察官
被      告  乙○○
上列被告因詐欺案件，經檢察官提起公訴（95年度偵字第24925
號），本院判決如下：
    主  文
乙○○犯幫助詐欺取財未遂罪，處拘役伍拾日，如易科罰金，以
銀元參佰元即新臺幣玖佰元折算壹日，減為拘役貳拾伍日，如易
科罰金，以銀元參佰元即新臺幣玖佰元折算壹日。
    事  實
一、乙○○雖預見將自己申辦之行動電話門號出售他人使用，可
    能幫助他人從事詐欺取財犯罪，藉以規避檢警查緝之目的，
    仍基於幫助詐欺取財之不確定故意，於95年3 月27日某時，
    前往位於高雄市新興區○○○路137 號之「和宇寬頻電信股
    份有限公司」，向遠傳電信股份有限公司申請行動電話門號
    0000000000號，辦妥後將上開門號交由真實姓名年籍均不詳
    之成年人士使用，以此幫助該成年人士及其所屬詐騙集團遂
    行詐欺犯行。嗣該詐騙集團成員於取得上開門號後，遂基於
    意圖為自己不法所有之詐欺犯意，於95年4 月10日某時，撥
    打電話予真實姓名年籍均不詳之詹姓男子佯稱係公務員，並
    留下00-00000000 號電信警察隊調查科之電話作為聯繫，復
    撥打電話予真實姓名年籍均不詳之歐姓女子，佯稱欠款未繳
    清，應撥打電話00-00000000 號與之聯繫，惟詹姓男子、歐
    姓女子均發覺有異，分別於同日上午10時23分許、10時37分
    許，向內政部警政署檢舉，該詐騙集團之詐欺犯行始未得逞
    。經警循線查緝，發現00-00000000 號電話遭盜轉至乙○○
    所申請之上開行動電話門號0000000000號，始悉上情。
二、案經高雄市政府警察局三民第二分局報告臺灣高雄地方法院
    檢察署檢察官偵查起訴。
    理  由
壹、程序方面
    按被告以外之人於審判外之陳述，雖不符前四條之規定，而
    經當事人於審判程序同意作為證據，法院審酌該言詞陳述或
    書面陳述作成時之情況，認為適當者，亦得為證據。當事人
    、代理人或辯護人於法院調查證據時，知有第159 條第1 項
    不得為證據之情形，而未於言詞辯論終結前聲明異議，視為
    有前項之同意，刑事訴訟法第159 條之5 定有明文。本件被
    告、檢察官均對本院所提示More Talk 行動電話服務申請書
    1 紙、行動電話盜轉市話查詢表1 紙、內政部警政署反詐騙
    諮詢專線紀錄表2 紙、內政部警政署刑事警察局詐騙電話停
    （斷）話簡便格式表1 紙等證據，在本院審判程序表示同意
    作為本案證據（見本院易緝卷第39頁），是本院審酌該言詞
    陳述或書面陳述作成時之情況，認為適當，自得採為證據，
    合行敘明。
貳、實體方面
一、上揭犯罪事實，業據被告於本院審理中坦承不諱，並有More
    Talk行動電話服務申請書1 紙、行動電話盜轉市話查詢表1
    紙、內政部警政署反詐騙諮詢專線紀錄表2 紙、內政部警政
    署刑事警察局詐騙電話停（斷）話簡便格式表1 紙在卷可資
    佐證（見警卷第63頁、偵卷第109 、116 、117 頁），足認
    被告上開自白核與事實相符，自可採為認定事實之依據，本
    件事證明確，被告上開犯行，堪以認定。
二、查被告行為後，如附表所示之相關法律均業經變更，並俱於
    95年7 月1 日施行，玆經整體比較結果，裁判時法並未較為
    有利，從而依刑法第2 條第1 項規定，自應適用各該行為時
    法，亦即修正前法，合先指明（至刑法第30條部分雖亦有文
    字修正，惟不涉罪刑實質內容之變更，自應直接適用裁判時
    法）。次按，刑法上之幫助犯，係對於犯罪與正犯有共同之
    認識，而以幫助之意思，對於正犯資以助力，而未參與實施
    犯罪之行為者而言（最高法院75年度台上字第1509號、84年
    度台上字第5998號、88年度台上字第1270號判決參照）；是
    以如未參與實施犯罪構成要件之行為，且係出於幫助之意思
    提供助力，即屬幫助犯。被告提供上開行動電話門號予真實
    姓名年籍均不詳之成年人士及其所屬詐騙集團作為實施詐欺
    取財之犯罪工具，其單純提供門號供人使用之行為，並不等
    同於向被害人施以欺罔之詐術行為，且亦無證據證明被告有
    參與詐欺取財犯行之構成要件行為，則其僅係對於他人遂行
    之詐欺取財犯行資以助力，核其所為，係犯刑法第30條第1
    項、第339 條第1 項之幫助詐欺取財罪。又被告係幫助犯，
    爰依刑法第30條第2 項之規定，按正犯之刑度減輕其刑。被
    告所幫助之正犯著手實施詐欺取財行為而未遂，為未遂犯，
    爰依刑法第25條第2 項規定，按既遂犯之刑度減輕其刑，並
    遞減之。
三、爰審酌被告本身雖未實際參與詐欺取財犯行，但其提供行動
    電話門號供不法犯罪集團使用，不僅造成執法機關不易查緝
    犯罪行為人，嚴重危害社會治安，助長社會犯罪風氣，行為
    誠屬可議，惟念及被告於本院審理中尚知坦承犯行，非無悔
    意，及本案之被害人並未因此匯付任何款項，被告此次犯行
    實際所造成之損害應屬非鉅等一切情狀，量處如主文所示之
    刑，並諭知易科罰金之折算標準，以示懲儆。又本件被告犯
    罪時間在96年4 月24日以前，合於中華民國96年罪犯減刑條
    例第2 條第1 項第3 款規定，且被告係於同條例施行後之96
    年12月31日經本院發布通緝後緝獲，尚無不得減刑之事由，
    爰依中華民國96年罪犯減刑條例第2 條第1 項第3 款之規定
    ，應減其宣告刑2 分之1 如主文所示，並諭知易科罰金之折
    算標準。
據上論斷，應依刑事訴訟法第299 條第1 項前段，刑法第2 條第
1 項前段、第30條第1 項前段、第2 項、第339 條第3 項、第1
項、第25條第2 項、修正前刑法第41條第1 項前段，刑法施行法
第1 條之1 ，廢止前罰金罰鍰提高標準條例第2 條，中華民國96
年罪犯減刑條例第2 條第1 項第3 款、第4 條、第7 條，判決如
主文。
本案經檢察官鄭甲○○到庭執行職務。
中    華    民    國    97    年    3     月    31    日
                  刑事第二庭  審判長法  官  簡志瑩
                                    法  官  曾子珍
                                    法  官  錢衍蓁
以上正本證明與原本無異。
如不服本判決應於收受本判決後10日內向本院提出上訴書狀，並
應敘述具體理由，如未敘述上訴理由者，應於上訴期間屆滿後20
日內補提理由書狀於本院（均須按他造當事人之人數附繕本）「
切勿逕送上級法院」。
中    華    民    國    97    年    3     月    31    日
                                    書記官  秦富潔
┌───────────────────────────────────────────────┐
│附表：                                                                                        │
├──────┬─────────────┬─────────────┬───────┬────┤
│相關變更條文│行為時法（下稱舊法）之內容│裁判時法（下稱新法）之內容│比  較  理  由│備    註│
├──────┼─────────────┼─────────────┼───────┼────┤
│刑法第33條第│罰金：（銀元）1 元以上。  │罰金：新臺幣1000元以上…。│罰金刑之下限，│舊法有利│
│5 款：罰金刑│                          │                          │由銀元10元（亦│        │
│下限變更    │                          │                          │經提高）即新臺│        │
│            │                          │                          │幣30元，提高為│        │
│            │                          │                          │新臺幣1000元  │        │
├──────┼─────────────┼─────────────┼───────┼────┤
│【易科罰金折│犯最重本刑為5 年以下有期徒│犯最重本刑為5 年以下有期徒│易科罰金折算標│舊法有利│
│算標準變更】│刑以下之刑之罪，而受6 個月│刑以下之刑之罪，而受6 個月│準由銀元300 元│        │
│修正前刑法第│以下有期徒刑或拘役之宣告…│以下有期徒刑或拘役之宣告者│即新臺幣900 元│        │
│41條第1 項前│得以（銀元，下同）1 元以上│，得以新臺幣1000元、2000元│，提高為以新臺│        │
│段、廢止前罰│3 元以下折算1 日，易科罰金│或3000元折算1 日，易科罰金│幣1000元、2000│        │
│金罰鍰提高標│。依刑法第41條易科罰金…就│。                        │元或3000元折算│        │
│準條例第2 條│其原定數額提高為100 倍折算│                          │1日           │        │
│→現行刑法第│1 日；法律所定罰金數額未依│                          │              │        │
│41條第1 項前│本條例提高倍數，或其處罰法│                          │              │        │
│段          │條無罰金刑之規定者，亦同。│                          │              │        │
╠═══╤══╪═════════════╧═════════════╧═══════╪════╡
║整體比│舊法│5 年以下有期徒刑、拘役或銀元10,000元即新臺幣30,000元以下、銀元10元即新│舊法最低│
║      │    │臺幣30元以上罰金                                                      │度刑較低│
║      ├──┼───────────────────────────────────┤，較為有│
║較結果│新法│5 年以下有期徒刑、拘役或新臺幣30,000 元以下、新臺幣1,000元以上罰金    │利      │
╚═══╧══╧═══════════════════════════════════╧════╛
附錄本案論罪科刑法條全文：
刑法第339條
(普通詐欺罪）
意圖為自己或第三人不法之所有，以詐術使人將本人或第三人之
物交付者，處5 年以下有期徒刑、拘役或科或併科1 千元以下罰
金。
以前項方法得財產上不法之利益或使第三人得之者，亦同。
前二項之未遂犯罰之。


司法院資訊處製作；財團法人民間司法改革基金會備份。
